臺灣橋頭地方法院刑事判決
111年度審訴字第364號
公  訴  人  臺灣橋頭地方檢察署檢察官
被      告  黃興仁



上列被告因違反毒品危害防制條例案件，經檢察官提起公訴（11
1年度毒偵字第581號、111年度偵字第9378號），嗣被告於準備
程序中就被訴事實為有罪之陳述，經告知簡式審判程序之旨，並
聽取被告與公訴人之意見後，合議庭裁定由受命法官獨任進行簡
式審判程序，判決如下：
    主  文
黃興仁犯施用第一級毒品罪，處有期徒刑柒月。又犯持有第一級
毒品罪，處有期徒刑肆月，如易科罰金，以新臺幣壹仟元折算壹
日。扣案之第一級毒品海洛因參包（驗餘淨重合計拾壹點壹肆公
克，均含包裝袋）沒收銷燬。
    事  實
一、黃興仁明知海洛因、甲基安非他命分別係毒品危害防制條例
    所定之第一、二級毒品，不得非法持有、施用，竟仍為下列
    行為：
  ㈠基於施用第一、二級毒品之犯意，於民國111年4月8日17、18
    時許，在高雄市○○區○○街00號14樓住處內，以將海洛因、甲
    基安非他命混合摻入香菸內點燃吸食之方式，同時施用第一
    級毒品海洛因、第二級毒品甲基安非他命1次。
  ㈡基於持有第一級毒品之犯意，於111年4月8日22時許，在高雄
    市仁武區澄觀路附近某處，向真實姓名年籍不詳綽號「哥阿
    」之人，以新臺幣24,000元之代價，購入第一級毒品海洛因
    3包（純質淨重共計7.25公克，驗餘淨重合計11.14公克）而
    持有之，預備供己日後施用。
　㈢嗣於翌（9）日凌晨1時10分許，黃興仁駕駛車牌號碼000-000
    0號自用小客貨車，行經高雄市○○區○○路000號前時，因違規
    駕駛為警攔查，發覺其因另案通緝而當場逮捕，經警對其執
    行附帶搜索，因而扣得上開購入而持有之第一級毒品海洛因
    3包。復經徵其同意採尿送驗，其結果呈嗎啡、可待因、安
    非他命及甲基安非他命陽性反應，因而查悉上情。
二、案經高雄市政府警察局仁武分局報告臺灣橋頭地方檢察署檢
    察官偵查起訴。
    理  由
壹、程序事項
　　除被告所犯為死刑、無期徒刑、最輕本刑為3年以上有期徒
    刑之罪或高等法院管轄第一審案件者外，於前條第1 項程序
    進行中，被告先就被訴事實為有罪之陳述時，審判長得告知
    被告簡式審判程序之旨，並聽取當事人、代理人、辯護人及
    輔佐人之意見後，裁定進行簡式審判程序，刑事訴訟法第27
    3條之1第1項定有明文。本案被告黃興仁所犯屬法定刑為死
    刑、無期徒刑、最輕本刑為3年以上有期徒刑以外之罪，渠
    於準備程序時就被訴事實為有罪之陳述【見院卷第53頁】，
    經告知簡式審判程序要旨並聽取當事人意見，經被告同意適
    用簡式審判程序後，本院亦認無不得或不宜改依簡式審判程
    序進行之處，爰依刑事訴訟法第273條之1第1項規定裁定進
    行簡式審判程序，合先敘明。又簡式審判程序之證據調查，
    依刑事訴訟法第273條之2規定，不受同法第159條第1項、第
    161條之2、第161條之3、第163條之1及第164條至第170條規
    定之限制，附此說明。
貳、追訴條件部分
　　按觀察、勒戒或強制戒治執行完畢釋放後，3年內再犯同條
    例第10條之罪者，檢察官應依法追訴，毒品危害防制條例第
    23條第2項定有明文，經查，被告前因施用毒品案件，經依
    法院裁定送觀察、勒戒後，認無繼續施用毒品之傾向，於11
    0年4月30日觀察、勒戒執行完畢釋放出所等情，有臺灣高等
    法院被告前案紀錄表在卷可查【見院卷第65頁至第84頁】，
    故被告於前揭觀察、勒戒執行完畢釋放後3年內之本案111年
    4月8日再犯事實欄一、㈠所示施用毒品犯行，揆諸前開說明
    ，自應逕予依法追訴處罰。　　
參、實體事項
一、認定犯罪事實所憑之證據及理由
　　訊據被告就上揭事實均坦承不諱【見警卷第3頁至第9頁、毒
    偵卷第15頁至第19頁、院卷第53頁、第61頁】，並有高雄市
    政府警察局仁武分局搜索扣押筆錄、扣押物品目錄表、扣押
    物品清單、扣案物照片、高雄市政府警察局仁武分局（大華
    所）毒品案件尿液採證代碼對照表、正修科技大學超微量研
    究科技中心111年5月3日R00-0000-000號尿液檢驗報告、法
    務部調查局濫用藥物實驗室111年5月25日調科壹字第111230
    10310號鑑定書等證據資料在卷可佐【見警卷第39頁至第43
    頁、第51頁至第53頁、毒偵卷第64頁、第75頁】，足認被告
    前揭任意性自白與卷內證據資料相符，可資採為認定犯罪事
    實之依據。從而，本案事證明確，被告犯行均堪認定，各應
    依法論科。
二、論罪科刑
　㈠核被告就事實欄一、㈠所為，係犯毒品危害防制條例第10條第
    1項、第2項之施用第一級毒品罪、施用第二級毒品罪；就事
    實欄一、㈡所為，則係犯同條例第11條第1項之持有第一級毒
    品罪。其於施用第一、二級毒品前持有該毒品之低度行為，
    均應為施用之高度行為所吸收，不另論罪。又被告係以一行
    為同時施用第一級毒品海洛因及第二級毒品甲基安非他命，
    觸犯上開2 罪名，為想像競合犯，應依刑法第55條前段規定
    從一重論以施用第一級毒品罪處斷。另被告所犯事實欄一、
    ㈠、㈡所示犯行間，犯意各別，行為互殊，應予分論併罰。
  ㈡按累犯事實之有無，雖與被告是否有罪無關，然係攸關刑罰
    加重且對被告不利之事項，自應由檢察官負主張及指出證明
    方法之實質舉證責任。倘檢察官未主張或具體指出證明方法
    時，可認檢察官並不認為被告構成累犯或有加重其刑予以延
    長矯正其惡性此一特別預防之必要，且為貫徹舉證責任之危
    險結果所當然，是法院不予調查，而未論以累犯或依累犯規
    定加重其刑，即難謂有應調查而不予調查之違法（最高法院
    110年度台上大字第5660號刑事裁定意旨參照）。查被告雖
    曾因施用毒品案件案件，經臺灣高雄地方法院（下稱高雄地
    院）以95年度訴緝字第190號判決，判處有期徒刑10月、6月
    、3月，應執行有期徒刑1年5月確定，嗣經減刑定應執行有
    期徒刑8月15日，再與另案經高雄地院以97年度聲字第1783
    號裁定應執行有期徒刑13年6月確定，於104年10月5日假釋
    出監，並付保護管束，至108年9月25日保護管束期滿，假釋
    未經撤銷視為執行完畢等情，有臺灣高等法院被告前案紀錄
    表在卷可查【見院卷第65頁至第84頁】，且被告於上開徒刑
    執行完畢，5年內故意再犯本案有期徒刑以上之罪，惟檢察
    官未就被告構成累犯之「累犯事實」具體指出證明方法，徵
    諸前述說明，應認檢察官就此部分未盡實質舉證責任，本院
    自毋庸為相關之調查及認定，更無從按累犯規定審酌是否加
    重被告之刑，併予敘明。
  ㈢爰依據行為人之責任為基礎，審酌被告明知海洛因、甲基安 
    非他命分屬毒品危害防制條例所定之第一、二級毒品，竟無
    視政府宣導並嚴格查緝之禁毒政策，仍為本案施用第一、二
    級毒品之犯行，而被告前經觀察勒戒後，猶未能戒除毒癮，
    另再施用毒品，顯見其自制力不足，然念其所犯施用毒品係
    自戕行為，尚未對他人造成實害，暨衡及被告所持有第一級
    毒品之時間非長，數量非鉅。又衡酌被告前有多次違反毒品
    危害防制條例等前科之品行資料，有前揭被告前案紀錄表可
    查。另考量被告坦承犯行之犯後態度，兼衡以被告自陳國中
    肄業之智識程度、入監前擔任噴砂工人，月收入約4萬元之
    經濟狀況【見院卷第63頁】等一切情狀，分別量處如主文所
    示之刑，並就宣告得易科罰金刑之部分，諭知易科罰金之折
    算標準。
肆、沒收
　　扣案之第一級毒品海洛因3包（驗餘淨重合計11.14公克），
    經檢驗結果確呈第一級毒品海洛因成分，且為被告於事實欄
    一、㈡所示時、地取得而持有，業據被告供承在卷，且有上
    揭法務部調查局濫用藥物實驗室鑑定書可憑，應依毒品危害
    防制條例第18條第1項前段之規定，於被告所犯事實欄一、㈡
    所示持有第一級毒品犯行之罪刑項下宣告沒收銷燬。又上開
    毒品外包裝袋部分，因與其上所殘留之毒品難以析離，且無
    析離之實益與必要，均應視同毒品，併予沒收銷燬之。至送
    驗耗損之毒品既已滅失，爰不另宣告沒收銷燬之。　　
據上論斷，應依刑事訴訟法第273條之1第1項、第299條第1項前
段，判決如主文。
本案經檢察官黃淑妤提起公訴，檢察官靳隆坤到庭執行職務。
中　　華　　民　　國　　111 　年　　10　　月　　11　　日
              刑事第六庭      法  官 姚怡菁      
以上正本證明與原本無異。
如不服本判決應於收受送達後20日內向本院提出上訴書狀，並應
敘述具體理由；如未敘述上訴理由者，應於上訴期間屆滿後20日
內向本院補提理由書（均須按他造當事人之人數附繕本）「切勿
逕送上級法院」。
中　　華　　民　　國　　111 　年　　10　　月　　11　　日
                              書記官 陳佳彬
附錄本件判決論罪科刑法條：
毒品危害防制條例第10條
施用第一級毒品者，處6月以上5年以下有期徒刑。
施用第二級毒品者，處3年以下有期徒刑。

毒品危害防制條例第11條
持有第一級毒品者，處3年以下有期徒刑、拘役或新臺幣30萬元
以下罰金。
持有第二級毒品者，處2年以下有期徒刑、拘役或新臺幣20萬元
以下罰金。
持有第一級毒品純質淨重十公克以上者，處1年以上7年以下有期
徒刑，得併科新臺幣1百萬元以下罰金。
持有第二級毒品純質淨重二十公克以上者，處6月以上5年以下有
期徒刑，得併科新臺幣70萬元以下罰金。
持有第三級毒品純質淨重五公克以上者，處2年以下有期徒刑，
得併科新臺幣20萬元以下罰金。
持有第四級毒品純質淨重五公克以上者，處1年以下有期徒刑，
得併科新臺幣10萬元以下罰金。
持有專供製造或施用第一級、第二級毒品之器具者，處1年以下
有期徒刑、拘役或新臺幣10萬元以下罰金。